臺灣高雄地方法院民事判決
111年度雄簡字第1689號
原      告  李詩韻  
訴訟代理人  尤中瑛律師
被      告  黃進發  
上列當事人間請求侵權行為損害賠償事件，原告提起刑事附帶民
事訴訟經本院刑事庭裁定移送前來（111年審交附民字第124號）
，本院於民國111年11月2日言詞辯論終結，判決如下：
    主  文
被告應給付原告新臺幣壹拾捌萬壹仟壹佰捌拾玖元及自民國一一
○年十二月三日起至清償日止按週年利率百分之五計算之利息。
原告其餘之訴駁回。
訴訟費用新臺幣壹仟元由被告負擔。
本判決第一項得假執行。但被告以新臺幣壹拾捌萬壹仟壹佰捌拾
玖元為原告預供擔保後得免為假執行。
    事實及理由
壹、程序事項：
一、按訴狀送達後，原告不得將原訴變更或追加他訴，但請求之
    基礎事實同一者，或擴張或減縮應受判決事項之聲明者，不
    在此限，民事訴訟法第255 條第1 項但書第2 款、第3 款規
    定甚明，此一規定於簡易訴訟程序亦有準用，為同法第436
    條第2 項所明定亦有明文。本件原告起訴時，原聲明：請求
    被告給付原告新臺幣（下同）754,770元及自起訴狀繕本送
    達翌日起至清償日止，按年息百分之5 計算之利息（附民卷
    第5頁）。嗣於審理中變更聲明為：被告應給付原告790,770
    元及自起訴狀繕本送達翌日起至清償日止，按年息百分之5 
    計算之利息（本院卷第43頁）。審酌變更前、後均係基於同
    一基礎事實，請求金額之變更亦屬擴張應受判決事項之聲明
    ，故其所為訴之變更與前揭規定並無不合，應予准許。
二、本件被告未於言詞辯論期日到場，核無民事訴訟法第386 條
    所列各款情形，爰依到場原告之聲請，由其一造辯論而為判
    決。
貳、實體事項：
一、原告主張：被告未考領普通重型機車駕駛執照，於民國110年
    3月24日17時29分許，騎乘車牌號碼000-000號普通重型機車
    ，沿高雄市三民區民族一路慢車道由北往南方向行駛，行經
    高雄市○○區○○○路000○0號前時，適有原告騎乘車牌號碼000-
    000號普通重型機車（下稱系爭機車）沿同方向行駛，被告
    本應注意超車時應顯示左方向燈並於前車左側保持半公尺以
    上之間隔超過，行至安全距離後，再顯示右方向燈駛入原行
    路線，而依當時天候晴，日間自然光線，柏油路面乾燥、無缺
    陷，視距良好、無障礙物，又無不能注意之情事，竟疏未注意
    保持適當間距，貿然自原告所騎乘之系爭機車左側超車，兩
    車因而發生擦撞，致原告人車倒地（下稱系爭事故），因而
    受有左膝開放性傷口合併髕骨韌帶部分撕裂、四肢擦傷等傷
    害（下稱系爭傷勢），並受有如附表所示之損害。原告為此
    爰依民法第184 條第1 項前段、第2項、第195條第1項提起
    本件訴訟。並聲明：被告應給付原告790,770元，及自起訴
    狀繕本送達翌日起至清償日止，按年息5％計算之利息。
二、被告未於言詞辯論期日到庭，先前亦未為任何陳述或答辯。
三、本院之判斷
　㈠原告主張之事實，業據被告於刑事案件審理時坦承不諱，並
    有高雄榮民總醫院診斷證明書、疑似道路交通事故肇事逃逸
    追查表、高雄市政府警察局三民二分局道路交通事故現場圖
    、道路交通事故調查報告表㈠、㈡-1、道路交通事故談話紀錄
    表、車輛詳細資料報表、現場照片、行車紀錄器錄影畫面翻
    拍照片、高雄市政府交通局車輛行車事故鑑定委員會鑑定意
    見書在刑事案件卷內可佐，有本院110年度審交訴字第173號
    刑事判決書附卷可稽（本院卷第13-16頁），並經本院依職
    權調取上開刑事案件核閱無訛，而被告經合法通知，既不於
    言詞辯論期日到場爭執，復未提出書狀答辯以供本院斟酌，
    依民事訴訟法第280條第3項前段準用同條第1項前段規定，
    視同自認，本院依上開調查證據之結果，堪信原告主張為真
    實。
　㈡按因故意或過失，不法侵害他人之權利者，負損害賠償責任
    ；不法侵害他人之身體或健康者，對於被害人因此增加生活
    上之需要時，應負損害賠償責任；不法侵害他人之身體、健
    康者，被害人雖非財產上之損害，亦得請求賠償相當之金額
    ；不法毀損他人之物者，被害人得請求賠償其物因毀損所減
    少之價額，民法第184條第1項前段、第193 條第1項、第195
    條第1、3 項、第196條分別定有明文。本件被告肇致本件事
    故發生為有過失，已如前述，故被告就原告因事故所生之損
    害自應負賠償責任，茲就原告請求之項目及金額，分敘如下
    ：
　⒈醫療費用：原告主張其因本件事故支出醫療費用100,500元，
    並提出診斷證明書、費用收據（附民卷第9-39頁、第71頁、
    第77-79頁）為證。原告因本件事故受傷，自有支出醫療費
    用之必要，且經核對金額與費用收據相符，惟其中榮總醫院
    之證書費有4筆（附民卷第9、11、15頁）、博田醫院之證書
    費有10筆（附民卷第13、19、21、25、27、33、35），金額
    共計2,475元，顯逾請求之必要，故證書費用僅准許本卷所
    附榮總110年3月30日之證書費330元、博田醫院110年11月1
    日之證書費100元，其餘之證書費則不予准許。又原告提出
    藥品收據及發票金額共計3,429元（附民卷第11、17、37頁
    ），然其中有2,909元之收據及發票未顯示購買之明細，本
    院難以審酌是否屬系爭傷勢治療之必要醫療物品，故僅准許
    膝部護具520元，其餘醫療用品費則不予准許。從而，原告
    請求醫療費用於95,546元（計算式：100,500－2,475＋330＋10
    0－3,429＋520＝95,546）範圍為有理由，應予准許，逾此部分
    ，則不予准許。
  ⒉交通費：原告主張因系爭事故須搭乘計程車前往醫院就診共
    支出交通費用22,010元，業經其提出乘車證明單為證（附民
    卷第41-69頁），核其主張金額與單據相符，然本院查詢計
    程車計算估算，從原告住處高雄市○○區○○路000巷0弄0號至
    元和雅診所費用約510元、至博田醫院約555元、至榮總約38
    5元，審酌原告提出110年5月10日有兩筆計程車費用分別為9
    70元、1,110元，且以臺南市費率計算又行經臺南交流道，
    難認為從住家至醫院之交通花費，應予扣除，是原告主張其
    有搭乘計程車之必要，尚屬合理，而扣除上開兩筆費用後，
    原告請求被告賠償交通費用19,930元（計算式：22,000－000
    －0,110＝19,930），則屬有據，應予准許。逾此部分，則不
    予准許。
　⒊看護費部分：原告主張專人看護1個月，每日支出看護費2,00
    元，共計60,000元，本院審酌原告自系爭事故發生起，業經
    診斷需由專人24小時全天照護、照顧1個月（附民卷第71頁
    ），且審酌原告於該階段之病況，足認原告應有受全日看護
    之必要，並以此看護費標準計算上開期間已支出之看護費，
    尚屬合理，應予准許。
　⒋機車拖吊費用：原告主張系爭機車拖吊費用2,600元，並提出
    清揚汽車小型車拖救服務契約三聯單為憑（附民卷第75頁）
    ，經核尚屬合理，應予准許。
　⒌系爭機車維修費：原告主張系爭機車維修費用5,660元，並提
    出收據為憑（附民卷第73頁）。而機器腳踏車之耐用年數為
    3 年，系爭機車於98年10月出廠，有車籍查詢在卷可考，依
    行政院所頒固定資產耐用年數表及固定資產折舊率表，機器
    腳踏車耐用年數為3年，零件5,660元扣除完全折舊後之修復
    費用估定為1,415元【計算方式：1.殘價＝取得成本÷( 耐用
    年數＋1)即5,660÷(3+1)≒1,415（小數點以下四捨五入）】，
    是以原告此部分請求於1,415元範圍內有理由，逾此部分不
    應准許。
　⒍慰撫金部分：按不法侵害他人之身體、健康、名譽、自由、
    信用、隱私、貞操，或不法侵害其他人格法益而情節重大者
    ，被害人雖非財產上之損害，亦得請求賠償相當之金額，民
    法第195 條第1 項前段定有明文。又慰撫金之多寡，應斟酌
    雙方之身份、地位、資力與加害之程度及其他各種情形核定
    相當之數額；其金額是否相當，自應依實際加害情形與被害
    人所受之痛苦及雙方之身份、地位、經濟狀況等關係決定之
    。經查，被告因過失不法侵害原告之身體，致原告系爭傷害
    ，已如前述，揆諸前揭法律規定，原告就其所受非財產上損
    害向被告請求損害賠償，為有理由，應予准許。本院斟酌原
    告所受傷害之傷勢程度、所須休養期間、復原情形及精神痛
    苦，再衡量原告當庭自陳之學歷、職業、收入、資產狀況等
    節（本院卷第45頁），並參酌兩造之財產資力（有兩造之稅
    務電子閘門財產所得調件明細表可參，因屬個人隱私，僅予
    參酌，不予揭露）等一切情狀，認精神慰撫金數額以100,00
    0元為適當，逾此範圍之部分，則屬過高，不應准許。
  ⒎綜上，原告得請求賠償之金額合計為279,491元（計算式：95
    ,546＋19,930＋60,000＋2,600＋1,415＋100,000＝279,491）
  ⒏末按保險人依本法規定所為之保險給付，視為被保險人損害
    賠償金額之一部分；被保險人受賠償請求時，得扣除之，強
    制汽車責任保險法第32條定有明文。經查，原告業已領取強
    制汽車責任保險理賠金98,302元，此部分自應視為被告已給
    付損害賠償金額之一部分而予以扣減。依此，原告得請求被
    告賠償之金額，於扣除已領取之上開強制汽車責任險賠償金
    額後應為181,189元【計算式：279,491－98,302＝181,189】
    ，即堪認定。　　
四、綜上所述，原告依侵權行為法律關係請求被告給付原告181,
    189元及自起訴狀繕本送達翌日即110年12月3日（附民卷第8
    7頁）起至清償日止按週年利率百分之5 計算之利息為有理
    由，應予准許。逾此範圍之請求無理由，應予駁回。
五、本件係就民事訴訟法第427 條訴訟適用簡易程序所為被告敗
    訴之判決，爰依同法第389 條第1 項第3 款之規定，就原告
    勝訴部分職權宣告假執行。並依職權為供擔保免假執行之諭
    知。
六、本件損害賠償事件乃刑事附帶民事訴訟，由刑事庭移送前來
    ，原告另請求系爭機車修繕費用5,660元、機車拖吊費用2,6
    00元及言詞辯論終結前擴張聲明36,000元部分，應繳納裁判
    費1,000元，本院認上開訴訟費用應依民事訴訟法第79條規
    定，酌量情形由被告全部負擔，爰判決如主文第3 項所示。
     
中　　華　　民　　國　　111 　年　　12　　月　　7 　　日
                  高雄簡易庭  法  官   鄧怡君 
附表
編號 請求項目 金額（新臺幣） 內容 證據出處 備註 1 醫療費用 100,500元 高雄榮總醫院： 29,721元 博田醫院：67,060元 元和雅診所：290元 護具、藥品：3,429元 附民卷P9-39 金額相符 費用單據中2,475元為證明書費。 醫材藥品單據中2,909元無明細。 2 交通費用 22,010元  附民卷P41-69  3 看護費用 60,000元 請求一個月專人看護，每日2,000元（2,000×30＝60,000）。 診斷書-附民卷P77   4 系爭機車拖吊費用 2,600元  附民卷P75 金額相符 5 系爭機車修理費用 5,660元  附民卷P73 金額相符 6 精神慰撫金 600,000元    
以上正本係照原本作成。
民事訴訟法第436 條之24第2 項：對於本判決之上訴，非以違背
法令為理由，不得為之。
如對本判決上訴，須於判決送達後20日內向本院提出上訴狀，並
須表明原判決所違背之法令及其具體內容與依訴訟資料可認為原
判決有違背法令之具體事實之上訴理由（均須按他造當事人之人
數附繕本）。
中　　華　　民　　國　　111 　年　　12　　月　　7 　　日
                                書記官  吳語杰